臺灣嘉義地方法院刑事判決　　　　　　　　　　　　　九十三年度易字第一六一號
　　公　訴　人　臺灣嘉義地方法院檢察署檢察官
　　被　　　告　丙○○
　　被　　　告　己○○○
　　被　　　告　戊○○
右列被告等因違反家庭暴力防治法、傷害等案件，經檢察官聲請簡易處刑（九十二年
度偵字第七四四零號），本院認不宜簡易處刑改依通常訴訟程序審理判決如左：
    主  文
丙○○違反法院依家庭暴力防治法第十三條第二項所為不得實施身體或精神上不法侵
害行為之裁定，處有期徒刑拾月，併科罰金新台幣玖萬元，罰金如易服勞役，以新台
幣玖佰元即銀元參佰元折算壹日。
己○○○、戊○○無罪。
    事  實
一、緣丙○○與其嬸母己○○○具有家庭暴力防治法第三條第四款所定之家庭成員關
    係，居住所緊鄰，惟丙○○與其妻乙○○曾對己○○○實施身體上之不法侵害行
    為，經本院家事法庭於民國九十二年七月二日以九十二年度家護字第二四四號核
    發民事通常保護令命丙○○、乙○○不得對己○○○實施身體或精神上不法侵害
    之行為，該保護令裁定並於九十二年七月十五日送達與丙○○收受，而為丙○○
    明確知悉；且乙○○因前曾對己○○○不法侵害，經己○○○訴請民事賠償，本
    院民事庭以九十二年度訴字第六六零號民事判決判處乙○○應賠償己○○○新台
    幣（下同）四萬五千元確定，丙○○不僅不思反省、思過，反而心存怨懟。
二、丙○○因前開民事賠償判決而心生不滿，乃於九十二年十一月九日十八時五十分
    許自外返家後竟至隔壁嘉義市○區○○里○○路十五號己○○○、戊○○住處前
    ，藉口挑釁己○○○、戊○○、甲○○（為戊○○之妻，經公訴人另為不起訴處
    分確定）、丁○○（戊○○之姊）等人，於門口大聲叫罵後並進入己○○○家中
    （侵入住宅未據告訴）而基於普通傷害之犯意接續出手毆打己○○○成傷，戊○○、甲○○見狀上前基於防衛之意思防護己○○○、己○○○亦本於防衛自己之
    意思出手反擊，然丙○○仍接續出手攻擊戊○○、甲○○、己○○○等人，致己○○○受有頭部挫傷併蜘蛛膜下腔出血、頸部勒傷、胸部挫傷、左膝擦挫傷之傷
    害，戊○○受有頭部腫脹、右手臂、左胸、頸部擦挫傷之傷害，甲○○受有頭部
    挫傷、背部挫傷、左小腿挫傷併二乘以三公分瘀傷、左足挫傷併三乘以四公分瘀
    腫傷之傷害；而戊○○、甲○○、己○○○因對丙○○實施防衛之反擊，致丙○○亦受有左耳擦傷、左耳後瘀傷、臉部裂傷、臉部瘀傷、口腔內裂傷之傷害；隨
    後警員梁榮哲到場之際丙○○猶作勢欲毆打己○○○，經梁榮哲當場制止後始停
    止雙方之衝突。
三、案經己○○○、戊○○、甲○○訴由嘉義市警察局第一分局報告台灣嘉義地方法
    院檢察署檢察官聲請簡易處刑後本院改依通常訴訟程序進行審理。
    理  由
壹、被告丙○○被訴部分：
一、訊據被告丙○○固坦承確於前開時間在嘉義市○○里○○路五十號戊○○、己○○○住處內與己○○○、戊○○、甲○○發生鬥毆，惟矢口否認有傷害、違反保
    護令之犯行，辯稱：當天係因要與丁○○談論小孩的事，並沒有惡意，但己○○○、戊○○則出來外面很凶的表示其等有保護令，不要談等語，繼之己○○○並
    出手拉扯其下體、戊○○則用手扯其胸前之衣服，其因而被拉入己○○○住處屋
    內，隨之遭到毆打云云。
二、經查：(1)被告丙○○與其妻前因對己○○○實施不法侵害行為，經本院家事法庭
    於九十二年七月二日以九十二年家護字第二四四號保護令命丙○○不得對己○○○實施身體或精神上不法侵害之行為，期間一年，並於九十二年七月十五日送達
    丙○○一情，業經本院調閱該案卷證、送達證書，審閱無訛，亦為被告丙○○所
    自承；(2)又查：本件被告丙○○與戊○○、己○○○等發生衝突之處所係在【己○○○、戊○○位於嘉義市○○路十五號住處內客廳】一情，為被告丙○○所不
    爭執，與被告即被害人戊○○、己○○○之指訴，在場之證人丁○○之供述均相
    符合；(3)本件鬥毆事件發生時在場之丁○○經傳訊到庭後結證稱：當天在家中聽
    到被告丙○○在外面按喇叭，又在門口叫很大聲，剛開始家人都沒有理會，後來
    丙○○跑進屋內就打戊○○、己○○○、甲○○，機車、椅子都有倒下等語（見
    本院九十三年八月三日審理筆錄）；核之與告訴人即被告戊○○所指訴內容：當
    時其在客廳看電視，家裡有父親、母親己○○○、妻甲○○、姊丁○○等人，丙○○進到家中即拿起椅子砸向客廳並說四萬五千元給買棺材云云，並衝進來用拳
    頭打其左臉頰，其妻甲○○見狀要報警，丙○○即搶走電話並毆打甲○○，己○○○則亦欲上前要防衛甲○○亦遭丙○○毆打等語，與告訴人即被告己○○○稱
    ：丙○○當天侵入家中毆打戊○○，且又毆打其胸前等語均相吻合；(4)被告丙○○之妻即證人乙○○到庭固證稱：當天係被告丙○○遭己○○○拉扯下體、戊○○揪住胸前，丙○○始遭拉入屋內並遭毆打云云，惟查：丙○○體格相較戊○○
    明顯壯碩、高大，戊○○非僅瘦小（經當庭目視比較之下，丙○○之體格、身材
    比起戊○○明顯高大、壯碩許多），己○○○更係已年滿七十一歲之年老婦人（
    己○○○係二十一年三月十日生，有其年籍資料在卷可稽），己○○○如何可能
    出手【抓丙○○之下體】致使丙○○無法抗拒而遭拉入屋內？而衡之戊○○與丙○○兩人之體型，戊○○之拉扯亦絕難以撼動丙○○反而顯然極易招致丙○○攻
    擊受傷，是其所證述關於被告丙○○遭拉扯致進入屋內一情，殊難想像而顯與常
    情相違；且乙○○為丙○○之妻，前即曾因對於己○○○有不法侵害行為致本院
    家事法庭核發家庭保護令（已如前述），與己○○○、戊○○等一家人顯然立於
    利害對立之立場，到庭後之供述又多反覆矛盾：忽而陳稱看到一清二楚，忽而陳
    稱係站在家門前只聽到爭吵聲云云，則其證述不無附和丙○○之不合常情辯詞而
    為迴護之虞；至於證人庚○○○到庭稱：其有聽到「抓下體」三聲云云，惟按庚○○○並未親眼見到被告丙○○、戊○○、己○○○鬥毆之實況，僅係【耳聞】
    ，況進一步衡諸常情：一般人若遭逢他人攻擊毆打身體某部位，反射之回應除可
    能【予以反擊】或【趕緊逃離躲避攻擊】為要外，豈有【高聲呼喊某特定部位】
    之理？則庚○○○所【耳聞內容】究竟是否真實，不無可疑；又縱使當時丙○○
    果真高呼「抓下體」云云，亦係丙○○所主動發出之叫喊聲，難以認定是否有「
    抓下體」之事實，而被告丙○○所辯「抓下體」云云一情，其不合常情，已如前
    述，顯無從自被告丙○○是否高聲呼喊「抓下體」以佐證究有無該抓下體之事實
    ，從而，庚○○○所證述內容亦難以作為有利於被告丙○○之認定；(5)此外，己○○○、甲○○、戊○○因遭丙○○毆打：己○○○受有頭部挫傷併蜘蛛膜下腔
    出血、頸部勒傷、胸部挫傷、左膝擦挫傷之傷害，甲○○受有頭部挫傷、背部挫
    傷、左小腿挫傷併二乘以三公分瘀傷、左足挫傷併三乘以四公分瘀腫傷之傷害，
    戊○○受有頭皮部腫脹、右手臂、左胸、頸部擦挫傷之傷害，有其等驗傷診斷證
    明書在卷可佐，並有現場照片四張在警卷可稽；而警員梁榮哲經到場後丙○○猶
    作勢欲毆打己○○○一情，亦經梁榮哲於偵查中對檢察官供述詳實，並為被告丙○○所不爭執；(6)綜上所陳，本件鬥毆係發生在被告戊○○、己○○○家中，被
    告丙○○所辯內容又不可採信，足徵鬥毆之開端係起於被告丙○○之率先不法攻
    擊，則丙○○之傷害、違反保護令犯行，事證極為明確，堪以認定。
三、核被告丙○○所為，係犯刑法第二百七十七條第一項之傷害罪、家庭暴力防治法
    第五十條第一款之違反民事保護令罪；被告以一行為同時傷害己○○○、戊○○
    、甲○○三人身體法益，並犯違反民事保護令罪，為想像競合犯，依刑法第五十
    五條論從一重之論以違反民事保護令罪；爰審酌被告前已有侵害告訴人己○○○
    之紀錄，經核發家庭民事保護令後，猶不知悔改藐視家庭民事保護令課予之義務
    ，犯罪動機惡劣，到庭態度至為傲慢，毫無悔意並進而編造不實、詭異之辯詞狡
    辯犯罪，復參之下手傷害多人，手段極其殘暴，犯罪所生之損害影響告訴人多人
    居住安寧至鉅，乃從重量處如主文所示之刑，並諭知罰金易服勞役之折算標準，
    以示懲儆。
貳、被告己○○○、戊○○被訴部分：
一、公訴意旨另以：認被告戊○○、己○○○於前開事實欄所載對於被告丙○○所為
    防衛之反擊行為，致被告丙○○受有左耳擦傷、左耳後瘀傷、臉部裂傷、臉部瘀
    傷、口腔內裂傷之傷害，因認戊○○、己○○○亦涉犯刑法第二百七十七條第一
    項之傷害罪嫌。訊據被告己○○○、戊○○固不否認在自家屋內反擊丙○○之攻
    擊，惟否認有傷害之犯意，均辯稱係出於防衛之意思所為等語。
二、按對於現在不法之侵害，而出於防衛自己或他人權利之行為，不罰，刑法第二十
    三條前段定有明文；經查：本件丙○○係先行進入被告己○○○家中而發動不法
    攻擊、傷害之行為，已經罪證明確如前論述，足徵被告丙○○【發動不法侵害行
    為在先】，而被告戊○○、己○○○、甲○○等人均在家中坐，其等基於防護自
    己或他人（即被告戊○○、己○○○、甲○○）而為防衛之反擊行為，固然造成
    丙○○前開傷害之結果，然揆其傷害之結果均係對於丙○○不法侵害之正當反擊
    ，而丙○○之攻擊行為接續進行，甚且直到警員梁榮哲到場後丙○○猶作勢欲續
    行攻擊，顯見為防衛丙○○接續不斷之攻擊而實施相當程度之防衛所造成丙○○
    前開傷害之結果，亦屬適當，則被告己○○○、戊○○所辯係正當防衛行為，殊
    堪採信，被告戊○○、己○○○所為，應不罰，此外復查無其他積極證據足資證
    明被告確有公訴意旨所指傷害犯行，其等犯罪尚屬不能證明，應為無罪之諭知。
依刑事訴訟法第四百五十二條、第二百九十九條第一項、第三百零一條第一項，家庭
暴力防治法第五十條，刑法第十一條前段、第二百七十七條第一項、第五十五條、第
四十二條第二項，現行法規所定貨幣單位折算新台幣條例第二條，罰金罰鍰提高標準
條例第一條前段，判決如主文。
本案經檢察官黃正雄到庭執行職務。
中      華      民      國    九十三    年      八      月      六      日
                                      臺灣嘉義地方法院刑事第五庭
                                          審判長法  官  黃  國  益
                                                法  官  黃  義  成
                  法  官  黃  仁  勇
右正本證明與原本無異。
如不服本判決，應於判決送達後十日內向本院提出上訴狀( 應附繕本 )。告訴人或被
害人如對於本判決不服者，應具備理由請求檢察官上訴，其上訴期間之計算係以檢察
官收受判決正本之日期為準。
中      華      民      國    九十三    年      八      月      六      日
                                                書記官  林  柑  杏
附錄法條：
家庭暴力防治法第五十條
違反法院依第十三條、第十五條所為之下列裁定者，為本法所稱之違反保
護令罪，處三年以下有期徒刑、拘役或科或併科新台幣十萬元以下罰金︰
一  禁止實施家庭暴力行為。
二  禁止直接或間接騷擾、接觸、通話或其他連絡行為。
三  命遷出住居所。
四  遠離住居所、工作場所、學校或其他特定場所。
五  命完成加害人處遇計畫：戒癮治療、精神治療、心理輔導或其他治療
    、輔導。
中華民國刑法第二百七十七條
傷害人之身體或健康者，處三年以下有期徒刑、拘役或一千元以下罰金。
犯前項之罪因而致人於死者，處無期徒刑或七年以上有期徒刑；致重傷者
，處三年以上十年以下有期徒刑。
